臺灣臺中地方法院刑事裁定
110年度單禁沒字第607號
聲  請  人  臺灣臺中地方檢察署檢察官
被      告  吳忠德




上列聲請人因被告違反毒品危害防制條例案件，聲請單獨宣告沒
收（110年度聲沒字第488號），本院裁定如下：
    主    文
扣案如附表編號1、2、3所示之物，均沒收銷燬之；扣案如附表
編號4所示之物，均沒收之。
    理    由
一、聲請意旨略以：㈠被告吳忠德基於施用第一級毒品之犯意，
    於民國109年5月7日某時，在臺中市○○區○○路000○0號2樓之A
    室租屋處，以針筒注射其體內方式，施用第一級毒品海洛因
    1次。㈡被告再基於施用第二級毒品之犯意，於109年5月8日3
    時47分許，為警採尿時回溯96小時內之某時，在不詳地點，
    以不詳方式，施用第二級毒品甲基安非他命1次。㈢被告另基
    於施用第一級毒品之犯意，於109年7月2日14時許，在臺中
    市○區○○街000○00號(C-19 A2房)內，將海洛因混合食鹽水，
    以針筒注射方式，施用第一級毒品海洛因1次。㈣被告再基於
    施用第二級毒品之犯意，於109年7月3日10時30分許，為警
    採尿前某日20、21時許，在臺中市臺灣大道奇異果商旅客房
    內，以吸食燒烤玻璃球內之甲基安非他命產生之煙霧方式，
    施用第二級毒品甲基安非他命1次。㈤經警於109年5月8日0時
    45分許，經被告同意，在臺中市○○區○○路000○0號2樓之A室
    執行搜索，當場扣得其持有之第一級毒品海洛因13包(驗餘
    淨重1.10公克、純度39.60%、純質淨重0.44公克)、電子磅
    秤1臺；復經警於109年7月2日16時30分許，經被告同意，在
    臺中市○區○○街000000號 (C19之A2房)被告租屋處，在該租
    處及隨身背包內，當場扣得被告持有之第一級毒品海洛因17
    包(合計驗餘淨重 1.37公克)、第二級毒品甲基安非他命1包
    (驗餘淨重 0.3430公克)、分装袋2包、已使用注射針筒28支
    、未使用注射針筒1盒及6支、電子磅秤1臺、手機3支、新臺
    幣(下同)1萬7,200元《至被告於109年7月2日為警扣押之海洛
    因17包（合計驗餘淨重1.37公克)、電子磅秤1臺、手機3 支
    及犯罪所得7,700元部分，另案經臺灣臺中地方檢察署檢察
    官以被告違反毒品危害防制條例之販賣及轉讓毒品案件(即
    該署109年度偵字第20542、32790號，下稱前案)聲請宣告沒
    收、銷燬，附此敘明》。又被告涉嫌施用第一、二級毒品部
    分，經該署檢察官依法送往法務部○○○○○○○○附設觀察勒戒處
    所執行觀察勒戒及法務部矯正署臺中、臺東戒治所執行強制
    戒治後，業經該署檢察官以110年度戒毒偵字第169、170號
    為不起訴處分確定；且該署110年度戒毒偵字第169號(前身
    案號為110年度毒偵字第20號)之扣案毒品第一級毒品海洛13
    包 (驗餘淨重1.10公克、純度39.60%、純質淨重0.44公克)
    及該署110年度戒毒偵字第170號(前身案號為109年度偵字第
    2286號)扣案毒品即前案未經聲請沒收銷燬之第二級毒品甲
    基安非他命1包(驗餘淨重0.3430公克)，分别經法務部調查
    局及衛生福利部草屯療養院鑑定結果，確為第一級毒品海洛
    因、第二級毒品甲基安非他命，此有法務部調查局濫用藥物
    實驗室109年6月8日調科壹字第10923009630號鑑定書、衛生
    福利部草屯療養院109年7月27日草療鑑字第1090700358號鑑
    驗書各1份在卷可查，則上揭扣案之毒品屬違禁物；又扣案
    之已使用及未使用之注射針筒部分，經被告於警詢時及偵查
    中均自承前揭物品供其施用及準備施用第一級毒品所用之物
    ，係屬犯罪所用、犯罪預備之物。爰依刑法第38條第1、2項
    、第40條第2、3項及毒品危害防制條例第18條第1項前段規
    定，聲請將扣案之毒品宣告沒收銷燬；將扣案之針筒宣告沒
    收等語。
二、按供犯罪所用、犯罪預備之物或犯罪所生之物，屬於犯罪行
    為人者，得沒收之；又違禁物或專科沒收之物得單獨宣告沒
    收；刑法第38條第2項、第3項之物、第38條之1第1項、第2
    項之犯罪所得，因事實上或法律上原因未能追訴犯罪行為人
    之犯罪或判決有罪者，得單獨宣告沒收，刑法第38條第2項
    前段、第40條第2項、第3項分別定有明文。再查獲之第一、
    二級毒品及專供製造或施用第一、二級毒品之器具，不問屬
    於犯罪行為人與否，均沒收銷燬之，毒品危害防制條例第18
    條第1項前段亦定有明文。
三、經查：
　㈠被告吳忠德施用第一、二級毒品遭查獲，為警分別於109年5
    月8日、同年7月2日扣得如附表所示之物。被告為警查獲後
    ，其施用第一、二級毒品之犯行，經本院以109年度毒聲字
    第637號裁定送觀察、勒戒後，認有繼續施用之傾向，復經
    本院以110年度毒聲字第309號裁定送強制戒治，於110年10
    月1日無繼續強制戒治之必要而停止戒治，並經臺灣臺中地
    方檢察署檢察官為不起訴處分確定，有該署110年度戒毒偵
    字第169、170號不起訴處分書、臺灣高等法院全國前案簡列
    表在卷可考。
　㈡扣案如附表編號1所示之白色粉末13包，經送法務部調查局鑑
    定結果，檢出係第一級毒品海洛因成分（驗餘淨重1.10公克
    ），有該局109年6月8日調科壹字第10923009630號鑑定書1
    份附卷可稽（見109核交1891卷第7頁），核屬毒品危害防制
    條例第2條第2項第1款所列之第一級毒品，為違禁物無訛，
    爰依毒品危害防制條例第18條第1項前段之規定，均沒收銷
    燬之，聲請人聲請宣告沒收銷燬，核無不合，應予准許。至
    盛裝上述第一級毒品海洛因之外包裝袋13個，因無論依何種
    方式，包裝袋內仍有極微量之第一級毒品海洛因而無法析離
    ，故該等外包裝袋亦應整體視為查獲之第一級毒品海洛因，
    應與所盛裝之第一級毒品海洛因併予沒收銷燬之；至於送鑑
    驗所耗損之第一級毒品海洛因，既已滅失，爰不另為沒收銷
    燬之諭知。
　㈢扣案如附表編號2所示之透明結晶1包（見109毒偵2286卷第17
    3頁，臺灣臺中地方檢察署109年度安保字第13號扣押物品清
    單所示），經送衛生福利部草屯療養院鑑定結果，檢出係第
    二級毒品甲基安非他命（驗餘淨重0.3430公克），有該局10
    9年7月27日草療鑑字第1090700358號鑑驗書1份附卷可稽（
    見109毒偵2286卷第145頁），核屬毒品危害防制條例第2條
    第2項第2款所列之第二級毒品，為違禁物無訛，爰依毒品危
    害防制條例第18條第1項前段之規定，均沒收銷燬之，聲請
    人聲請宣告沒收銷燬，核無不合，應予准許。至盛裝上述第
    二級毒品甲基安非他命之外包裝袋1只，因無論依何種方式
    ，包裝袋內仍有極微量之第二級毒品甲基安非他命而無法析
    離，故該等外包裝袋亦應整體視為查獲之第二級毒品甲基安
    非他命，應與所盛裝之第二級毒品甲基安非他命併予沒收銷
    燬之；至於送鑑驗所耗損之第二級毒品甲基安非他命，既已
    滅失，爰不另為沒收銷燬之諭知。　
　㈣扣案如附表編號3所示被告用以施打海洛因之注射針筒28支（
    見109毒偵2286卷第69頁，扣押物品目錄表編號1所示物品）
    ，經送衛生福利部草屯療養院抽驗1支鑑驗結果，檢出含第
    一級毒品海洛因成分，有該院109年7月16日草療鑑字第1090
    700205號鑑驗書1份附卷可稽（見109毒偵2286卷第147頁）
    ，因該等注射針筒無法與第一級毒品海洛因析離，亦應整體
    視為查獲之第一級毒品海洛因，爰依毒品危害防制條例第18
    條第1項前段之規定，均沒收銷燬之，聲請人聲請宣告沒收
    銷燬，核無不合，應予准許。
　㈤扣案如附表編號4所示尚未使用之注射針筒1盒及6支等物，係
    屬供犯罪預備之物，且係屬被告所有，應依刑法第38條第2
    項前段規定宣告沒收。　　　
四、依刑事訴訟法第455條之36第2項，毒品危害防制條例第18條
    第1項前段，刑法第11條、第38條第2項前段、第40條第2項
    、第3項，裁定如主文。
中　　華　　民　　國　　111 　年　　1 　　月　　13　　日
                  刑事第九庭    法  官  彭國能
上正本證明與原本無異。
如不服本裁定，應於送達後五日內，向本院提出抗告狀。
                                書記官  陳宇萱
中　　華　　民　　國　　111 　年　　1 　　月　　13　　日
附表：
編號 物品名稱 數量 備註 1 第一級毒品海洛因 13包（含包裝袋13只） 驗餘總淨重1.10公克，見109核交1891號卷第7頁法務部調查局濫用藥物實驗室鑑定書所載。 2 第二級毒品甲基安非他命 1包（含包裝袋1只） 驗餘淨重0.3430公克，見109毒偵2286號卷第145頁衛生福利部草屯療養院鑑驗書所載。 3 注射針筒（已使用） 28支 經送驗後，含第一級毒品海洛因，見109毒偵2286號卷第147頁衛生福利部草屯療養院鑑驗書所載。 4 注射針筒（未使用） 1盒及6支